---
title: "Analiza danych pomiarowych parametrów wiatru"
author: "Janik Julita"
date: "`r Sys.Date()`"
output: 
  prettydoc::html_pretty:
    toc : yes
    df_print: paged
    theme: cayman
    toc_depth: 3
    number_sections: TRUE
editor_options: 
  markdown: 
    wrap: 72
---

```{css, echo=FALSE}

.header-section-number::after {
content: ".";
}
.toc-section-number::after {
content: ".";
}
```

```{r setup, include=FALSE}
knitr::opts_chunk$set(echo = TRUE, warning=FALSE, message =FALSE, eval=TRUE)
```

# Wczytanie danych pomiarowych

```{r}
library(readxl)
dane_3H <- read_excel("dane_3H.xlsx")
head(dane_3H)

```

## Opis instalacji pomiarowych z zestawu danych "dane_3H"

1.  Anemometry:
    -   80.62m CH1 -- zapasowy, nie używamy do profilu pionowego
    -   80.62m CH4 -- górny do profilu pionowego, do histogramu
        (najwyższy używany przez nas anemometr)
    -   60.53m CH5 -- do umieszczenia na wykresie
    -   40.73m CH6 -- dolny do profilu pionowego
2.  Wiatrowskazy, vane'y:
    -   78.30m CH7 - górny wiatrowskaz, do wyznaczania sektorów w
        funkcji
    -   38.60m CH8 -- dolny wiatrowskaz
3.  Termometr CH11

# Wykresy prędkości wiatru dla wszystkich anemometrów

## Pierwszy wykres prędkości wiatru

```{r echo=FALSE}

library(ggplot2)
library(plotly)

p <- ggplot(dane_3H, aes(x= `Date & Time Stamp`)) +
  geom_line(aes(y=CH1Avg, color = "CH1")) +
  geom_line(aes(y=CH4Avg, color = "CH4")) +
  geom_line(aes(y=CH5Avg, color = "CH5")) +
  geom_line(aes(y=CH6Avg, color = "CH6")) +
  scale_color_manual(name="Anemometry",values = c("CH1" = "#7c27f2", "CH4" = "#00cc00", "CH5" = "#f22786", "CH6" = "#27d0f2")) +
  labs( title='Wykres prędkości wiatru',
        x = "Data",
        y = "Prędkość") +
  theme(plot.title = element_text(size = 14, face = "bold", hjust = 0.5),
      legend.title = element_text(size = 10, face ="bold"),
      legend.text = element_text(size = 8),
      panel.border = element_rect(color = "black", fill = NA),          
      panel.background = element_rect(fill = "#FFF6F6", colour="black"),
      panel.grid.major = element_line(color = "#9D9D9D", linetype = 1), 
      panel.grid.minor = element_line(color = "#DDDDDD"))         


ggplotly(p) 

```

Na wykresie widać, że występują wadliwe dane, dlatego musimy stworzyć
poprawioną ramkę danych. Najbardziej zauważalne przemarznięcie występuje
pomiędzy 18 marca 2011 godz. 11:10 a 19 marca 2011 godz. 10:50 dla CH1.

## Budowa funkcji „przygotowanie_danych"

Zadaniem poniższej funkcji, jest usunięcie wadliwych danych, czyli
przemarznięć dla wskazań anemometrów oraz utworzenie nowej kolumny z
przyporządkowanym kierunkiem wiatru. Finalnym produktem jest nowa ramka
z wybranymi i poprawionymi danymi.

```{r}
library(dplyr)

przygotowanie_danych <- function(A){
  
  A <- A %>%
    mutate(
      CH1Avg_nowe = case_when(
        CH1Avg <= 0.5 & CH1SD <= 0.1 & CH11Avg < 1 ~ NA,
        TRUE ~ CH1Avg
      ),
      CH4Avg_nowe = case_when(
        CH4Avg <= 0.5 & CH4SD <= 0.1 & CH11Avg < 1 ~ NA,
        TRUE ~ CH4Avg
      ),
      CH5Avg_nowe = case_when(
        CH5Avg <= 0.5 & CH5SD <= 0.1 & CH11Avg < 1 ~ NA,
        TRUE ~ CH5Avg
      ),
      CH6Avg_nowe = case_when(
        CH6Avg <= 0.5 & CH6SD <= 0.1 & CH11Avg < 1 ~ NA,
        TRUE ~ CH6Avg
      )
    ) %>%
    mutate(
      sektor = case_when(
        CH7Avg <= 45 | CH7Avg >= 315 ~ "N",
        CH7Avg > 45 & CH7Avg <= 135 ~ "E",
        CH7Avg > 135 & CH7Avg <= 225 ~ "S",
        CH7Avg > 225 & CH7Avg < 315 ~ "W"
      )
    ) 
  
  ramka_A = A %>%
    select(`Date & Time Stamp`, CH1Avg_nowe, CH4Avg_nowe, CH5Avg_nowe, CH6Avg_nowe, CH7Avg, CH8Avg, sektor)

  return(ramka_A)
}

```

Modyfikujemy naszą ramkę danych "dane_3H".

```{r}
ramka = przygotowanie_danych(dane_3H)

```

## Ponowny wykres prędkości wiatru po usunięciu przemarznięć

```{r echo=FALSE}
p2 <- ggplot(ramka, aes(x= `Date & Time Stamp`)) +
  geom_line(aes(y=CH1Avg_nowe, color = "CH1")) +
  geom_line(aes(y=CH4Avg_nowe, color = "CH4")) +
  geom_line(aes(y=CH5Avg_nowe, color = "CH5")) +
  geom_line(aes(y=CH6Avg_nowe, color = "CH6")) +
  scale_color_manual(name="Anemometry",values = c("CH1" = "#7c27f2", "CH4" = "#00cc00", "CH5" = "#f22786", "CH6" = "#27d0f2")) +
  labs( title='Wykres prędkości wiatru',
        y = "Prędkość") +
  theme(plot.title = element_text(size = 14, face = "bold", hjust = 0.5),
        legend.title = element_text(size = 10, face ="bold"),
        legend.text = element_text(size = 8),
        panel.border = element_rect(color = "black", fill = NA),                     
        panel.background = element_rect(fill = "#FFF6F6", colour="black"),            
        panel.grid.major = element_line(color = "#9D9D9D", linetype = 1),             
        panel.grid.minor = element_line(color = "#DDDDDD"))          


ggplotly(p2)

```

Można zauważyć, że nastąpiła poprawa. Zniknęły momenty gdzie funkcja
była stała.

# Profil pionowy wiatru

## Wyliczenie średnich prędkości

### Wzór Hellmana-Suttona

$$V(h)=V_1 \cdot \Big{(}\frac{h}{h_1} \Big{)}^w$$ gdzie:

-   $h_1$ - bazowa wysokość anemometru CH6
-   $V_1$ - średnia prędkość zmierzona na bazowej wysokości dla CH6
-   $w$ - wykładnik charakterystyczny dla danego miejsca pomiaru

### Wyprowadzenie wzoru na wykładnik $w$

Możemy wyprowadzić wzór na powyższy wykładnik $w$ posługując sie
wartościami $h_1$, $V_1$ dla anemometru CH6 oraz $h_2$, $V_2$ dla
anemometru CH4. Przyjmujemy, że wartości $h_2$,$V_2$ odpowiadają
wartościom $V$ oraz $h$.
$$\ln\Big{(}\frac{V_2}{V_1}\Big{)}=w\cdot \ln\Big{(}\frac{h_2}{h_1}\Big{)}$$
$$w=\frac{\ln(V_2)-\ln(V_1)}{\ln(h_2)-\ln(h_1)}$$

## Wzór logarytmiczny

$$V(h)=V_1 \cdot \frac {\ln \Big(\frac {h}{z_o} \Big)}{\ln  \Big(\frac {h_1}{z_o}  \Big)}$$
gdzie:

-   $h_1$ - bazowa wysokość anemometru
-   $V_1$ - średnia prędkość zmierzona na bazowej wysokości
-   $z_o$ - współczynnik szorstkości terenu charakterystyczny dla danego
    miejsca pomiaru

### Wyprowadzenie wzoru na współczynnik $z_0$

Podobnie jak wcześniej można go wyliczyć mając wartości pomiaru dla
dwóch wysokości. Dla danych $h_1$,$V_1$ dotyczących anemometru CH6 oraz
$h_2$,$V_2$ dotyczących anemometru CH4 wyliczymy $z_0$.

$$\frac{V_2}{V_1} \Big(\ln(h_1)-\ln(z_0) \Big)=\ln(h_2)-\ln(z_0)$$

$$\ln(z_0)=\frac{\frac{V_2}{V_1}\ln(h_1)-\ln(h_2)}{\frac{V_2}{V_1}-1}$$
$$z_0=\exp\Big{(}\frac{\ln(h_1)^\frac{V_2}{V_1}-\ln(h_2)}{\frac{V_2}{V_1}-1}\Big{)}$$

$$z_0=\Big{(}\frac{h_1^\frac{V_2}{V_1}}{h_2}\Big{)}^{\frac{1}{\frac{V_2}{V_1}-1}}$$

## Wyliczenie współczynników $w$, $z_0$ oraz pozostałe obliczenia

```{r}
v1 = mean(ramka$CH6Avg_nowe, na.rm = TRUE)
v2 = mean(ramka$CH4Avg_nowe, na.rm = TRUE)

h1=40.73                   # wysokość anemometru CH6;                             
h2=80.62                   # wysokość anemometru CH4; 
h3=60.53                   # wysokość anemometru CH5; 

w = (log(v2)-log(v1))/(log(h2)-log(h1))
w

z0 = ( h1^(v2/v1) / h2 )^( 1/((v2/v1)-1) )
z0
```

Prędkość anemometru CH5 wyliczona ze wzoru Hellmana:

```{r}
v.hell = function(h){
  v1*(h/h1)^w           
}

v3.hell = v.hell(h3) 
v3.hell
```

Prędkość anemometru CH5 wyliczona ze wzoru logarytmicznego:

```{r}
v.log = function(h){
  v1*( log(h/z0) / log(h1/z0) )
}

v3.log = v.log(h3)
v3.log
```

## Wykres profilu pionowego Hellmana i logarytmicznego

```{r echo=FALSE}
wysokosci = seq(10,130,by=1)
predkosci.hell = v.hell(wysokosci)
predkosci.log = v.log(wysokosci)

h=c(h1, h3, h2)
v=v.hell(h)

ramka1 = data.frame(wysokosci=wysokosci,predkosci=predkosci.hell)
ramka2 = data.frame(wysokosci=wysokosci,predkosci=predkosci.log)

ramka_dyskr=data.frame(wysokosci=h, predkosci=v)

ggplot() +
  geom_line(data = ramka1, aes(x=wysokosci, y=predkosci, colour = 'Vhell'), size = 0.8) +
  geom_line(data = ramka2, aes(x=wysokosci, y=predkosci, colour = 'Vlog'), size = 0.8) +
  geom_point(data  =ramka_dyskr, aes(x=wysokosci, y=predkosci, colour = 'dane z pomiaru'), size=12, pch='*') +
  labs( title='Wykres prędkości wiatru',
         x = "Wysokość",
         y = "Prędkość") +
  scale_color_manual(name = 'Legenda',
                     breaks=c('dane z pomiaru', 'Vhell', 'Vlog'),
                     values = c('dane z pomiaru' = '#2f8a5b', 'Vhell' = '#7c27f2', 'Vlog' = '#f22786')) +
  theme(plot.title = element_text(size = 14, face = "bold", hjust = 0.5),
        legend.title = element_text(size = 10, face ="bold"),
        legend.text = element_text(size = 8),                    
        panel.background = element_rect(fill = "#FFF6F6", colour="black"),            
        panel.grid.major = element_line(color = "#9D9D9D", linetype = 1),             
        panel.grid.minor = element_line(color = "#DDDDDD")) 
```

# Sprawdzenie zgodności wskazań wiatrowskazów (kierunku wiatru)

## Wykres wskazań wiatrowskazów

```{r echo=FALSE}
q <- ggplot(ramka, aes(x= `Date & Time Stamp`)) +
  geom_line(aes(y=CH7Avg, color = "VaneCH7")) +
  geom_line(aes(y=CH8Avg, color = "VaneCH8")) +
  scale_color_manual(name="Wiatrowskazy",values = c("VaneCH7" = "#f22786", "VaneCH8" = "#7c27f2")) +
  labs( title='Wykresy wskazań wiatrowskazów',
        x = "Data",
        y = "Kierunek") +
  theme(plot.title = element_text(size = 14, face = "bold", hjust = 0.5),
        legend.title = element_text(size = 10, face ="bold"),
        legend.text = element_text(size = 8),                    
        panel.background = element_rect(fill = "#FFF6F6", colour="black"),            
        panel.grid.major = element_line(color = "#9D9D9D", linetype = 1),             
        panel.grid.minor = element_line(color = "#DDDDDD")) 

ggplotly(q)
```

Widać różnicę pomiędzy wskazaniami.

## Wartość bezwzględna różnicy wskazań vane'ów

Obliczamy różnicę oraz dodajemy do ramki nową kolumnę z jej wartością
bezwzględną. Na podstawie nowej ramki rysujemy wykres różnicy wskazań.

```{r }
ramka <- ramka %>%                                 
  mutate(
    roznica = abs(CH7Avg-CH8Avg)
  )
```

```{r echo=FALSE}
q1 <- ggplot(ramka, aes(x= `Date & Time Stamp`)) +
  geom_line(aes(y=roznica, color = "różnica")) +
  scale_color_manual(name="Wiatrowskazy",values = c("różnica" = "#00cc00")) +
  labs( title='Różnica wskazań wiatrowskazów',
        x = "Data",
        y="Różnica") +
  theme(plot.title = element_text(size = 14, face = "bold", hjust = 0.5),
        legend.title = element_text(size = 10, face ="bold"),
        legend.text = element_text(size = 8),                    
        panel.background = element_rect(fill = "#FFF6F6", colour="black"),            
        panel.grid.major = element_line(color = "#9D9D9D", linetype = 1),             
        panel.grid.minor = element_line(color = "#DDDDDD")) 

ggplotly(q1)
```

## Różnica wskazań wiatrowskazów po usunięciu wyników ekstremalnych

Modyfikujemy ramkę i kolumnę *roznica* poprzez usunięcie wartości
ekstremalnych. Dodatkowo obliczamy średnią różnice pomiędzy wskazaniami
dwóch wiatrowskazów.

```{r}
ramka %>% 
  transmute(
    `Date & Time Stamp`, CH1Avg_nowe, CH4Avg_nowe, CH5Avg_nowe, CH6Avg_nowe, CH7Avg, CH8Avg, sektor,
    roznica = abs(CH7Avg - CH8Avg)) %>%
      filter(roznica < 50 & CH6Avg_nowe >= 3) -> ramka
```

```{r}
mean(ramka$roznica)
```

Na podstawie zmodyfikowanej ramki, tak oto przedstawia się wykres
różnicy wskazań wiatrowskazów po usunięciu wyników ekstremalnych:

```{r echo=FALSE}
q2 <- ggplot(ramka, aes(x= `Date & Time Stamp`)) +
  geom_line(aes(y=roznica, color = "różnica")) +
  scale_color_manual(name="Wiatrowskazy",values = c("różnica" = "#00cc00")) +
  labs( title='Różnica wskazań wiatrowskazów',
        x = "Data",
        y="Różnica") +
  theme(plot.title = element_text(size = 14, face = "bold", hjust = 0.5),
        legend.title = element_text(size = 10, face ="bold"),
        legend.text = element_text(size = 8),                    
        panel.background = element_rect(fill = "#FFF6F6", colour="black"),            
        panel.grid.major = element_line(color = "#9D9D9D", linetype = 1),             
        panel.grid.minor = element_line(color = "#DDDDDD")) 

ggplotly(q2)
```

## Wykres wskazań wiatrowskazów po uwzględnieniu poprawki po połowie

Dzięki uwzględnieniu wyliczonej różnicy i rozdzieleniu jej wartości
pomiędzy wiatrowskazami CH7 i CH8 dostajemy wskazania, które są do
siebie znacznie bardziej zbliżone, niż były przed modyfikacjami.

```{r echo=FALSE}
q3 <- ggplot(ramka, aes(x= `Date & Time Stamp`)) +
  geom_line(aes(y=(CH7Avg - 10)%%360, color = "VaneCH7")) +
  geom_line(aes(y=(CH8Avg + 10)%%360, color = "VaneCH8")) +
  scale_color_manual(name="Wiatrowskazy",values = c("VaneCH7" = "#f22786", "VaneCH8" = "#7c27f2")) +
  labs(title='Wykresy wskazań wiatrowskazów',
       x = "Data",
       y = "Kierunek") +
  theme(plot.title = element_text(size = 14, face = "bold", hjust = 0.5),
        legend.title = element_text(size = 10, face ="bold"),
        legend.text = element_text(size = 8),                    
        panel.background = element_rect(fill = "#FFF6F6", colour="black"),            
        panel.grid.major = element_line(color = "#9D9D9D", linetype = 1),             
        panel.grid.minor = element_line(color = "#DDDDDD")) 


ggplotly(q3)

```

# Histogram prędkości wiatru dla „najwyższego anemometru"

```{r echo=FALSE}
library(scales)                 
library(fitdistrplus)         
```

Najwyższym anemometrem w naszych danych jest anemometr CH4.

Dokonujemy estymacji parametrów rozkładu Weillbula, aby móc dopasować
gęstość rozkładu do histogramu. Tworzymy nową, czystą ramkę danych, bez
wartości NA, które przeszkadzają w estymacji.

```{r}
ramka_czysta <- ramka %>% filter(!is.na(CH4Avg_nowe))
dopasowanie=fitdist(ramka_czysta$CH4Avg_nowe, "weibull")
dopasowanie
ksztalt = dopasowanie$estimate[1]
skala = dopasowanie$estimate[2]
```

```{r echo=FALSE}
ggplot(ramka_czysta, aes(x = CH4Avg_nowe)) +
  geom_histogram(aes(y = after_stat(count / sum(count))), binwidth = 0.5, fill = "#D2B0E7", color = "#7c27f2") +
  geom_function(fun = function(x)  (0.5*dweibull(x, shape = ksztalt, scale = skala)), linewidth = 1.5, colour = "#2f8a5b") +
  scale_y_continuous(sec.axis = sec_axis(~., name = "Gęstość rozkładu",labels = scales::percent), name = "Częstotliwośść wystąpień", labels = scales::percent) +
  labs(title='Histogram prędkości wiatru',
       subtitle="wraz z gęstością rozkładu",
       x = "CH4Avg", y = "Częstotliwość wystąpień") +
  theme(plot.title = element_text(size = 14, face = "bold", hjust = 0.5),
        plot.subtitle = element_text(color = "black", size = 12, hjust = 0.5),
        legend.title = element_text(size = 10, face ="bold"),
        legend.text = element_text(size = 8),                    
        panel.background = element_rect(fill = "#FFF6F6", colour="black"),            
        panel.grid.major = element_line(color = "#9D9D9D", linetype = 1),             
        panel.grid.minor = element_line(color = "#DDDDDD")) 
```

# Roczna produkcja energii dla turbin Enercon E-70, Vestas V90 oraz Nordex N131

Możliwa roczna produkcja energii dla wyżej wymienionych turbin została
obliczona za pomocą kalkulatora, dostępnego na stronie:
<https://wind-data.ch/tools/powercalc.php?lng=en> .

```{r}
model_turbiny = c("Enercon E-70", "Vestas V90", "Nordex N131")
mozliwa_produkcja_kWh = c(4727289, 6574678, 11385177)
tabelka = data.frame(cbind(model_turbiny, mozliwa_produkcja_kWh))

tabelka

```

# Procentowy udział kierunków wiatru

```{r}
udzial_kiernkow  <- ramka %>%
  group_by(sektor) %>%
  summarise(liczba = n()) %>%
  mutate(procent = (liczba / sum(liczba)) * 100)

udzial_kiernkow
```

# Analiza "najwyższego anemometru" z podziałem na kierunki

## Histogramy i wykresy ramka-wąsy

```{r echo=FALSE}
ggplot(data=ramka, aes(x=CH4Avg_nowe, color=sector))+
  geom_histogram(binwidth = 0.5, fill = "#D2B0E7", color = "#7c27f2") +
  facet_grid(~sektor) +
  labs(
    title = "Histogram dla CH4 z podziałem na panele względem kierunku",
    x = "Prędkość wiatru (m/s) dla CH4",
    y = "Liczba wystąpień"
  ) +
  theme(plot.title = element_text(size = 14, face = "bold", hjust = 0.5))
```

```{r echo=FALSE}
ggplot(data=ramka, aes(y = CH4Avg_nowe)) +
  geom_boxplot(fill = "#D2B0E7", color = "#7c27f2") +
  facet_grid(~sektor) +
  theme(axis.text.x = element_blank(),       # Usuwa tekst osi X
        axis.ticks.x = element_blank()) +    # Usuwa znaczniki osi X
  labs(
    title = "Ramka-wąsy dla CH4 z podziałem na panele względem kierunku",
    y = "Prędkość wiatru (m/s) dla CH4"
  ) +
  theme(plot.title = element_text(size = 14, face = "bold", hjust = 0.5))

```

Na podstawie powyższych histogramów i wykresów ramka-wąsy można
wyciągnąć kilka wniosków. Łatwo zauważyć, że rozkłady prędkości są różne
dla każdego z kierunków.

Widać, że wiatr wschodni jest najbardziej zróżnicowany pod względem
prędkości i jednocześnie częściej od pozostałych osiąga wysokie
prędkości pomiędzy 14-16 m/s. Z kolei wiatr zachodni przyjmuje najwyższe
wartości liczby wystąpień dla prędkości z zakresu 8-12 m/s. Wiatry
południowy i północny są najsłabsze, niemal wcale nie osiągają prędkości
większych niż 12 m/s. Ich średnie wynoszą około 6 m/s.

## Obliczenie średniej prędkości wiatru ze względu na kierunek

```{r}
srednia_dla_kierunku <- ramka_czysta %>%
  group_by(sektor) %>%
  summarise(srednia = mean(CH4Avg_nowe)) 

srednia_dla_kierunku
```

## Wykres liniowy prędkości wiatru

```{r echo=FALSE}
ggplot()+
  geom_line(data=ramka, aes(x=`Date & Time Stamp`, y=CH4Avg_nowe, group=1, colour=sektor), size = 0.75)+
  scale_color_manual(name = "Legenda", values = c("N" = "#7c27f2","S" = "#00cc00","W"="#f22786", 'E'='#27d0f2'))+
  labs(x='Data',
       y='Prędkość',
       title='Wykres prędkości CH4Avg',
       subtitle='Z podziałem na sektory') +
  theme(plot.title = element_text(size = 14, face = "bold", hjust = 0.5),
        plot.subtitle = element_text(color = "black", size = 12, hjust = 0.5),
        legend.title = element_text(size = 10, face ="bold"),
        legend.text = element_text(size = 8),
        panel.border = element_rect(color = "black", fill = NA),                     
        panel.background = element_rect(fill = "#FFF6F6", colour="black"),            
        panel.grid.major = element_line(color = "#9D9D9D", linetype = 1),           
        panel.grid.minor = element_line(color = "#DDDDDD")) 

```

